【裁判字號】    95,聲判,46
【裁判日期】    951031
【裁判案由】    聲請交付審判
【裁判全文】
臺灣臺中地方法院刑事裁定              95年度聲判字第46號
聲  請  人  甲○○
即  告訴人
代  理  人  劉喜律師
被      告  丙○○
            乙○○
上列聲請人因被告等業務過失致死案件，不服臺灣高等法院臺中
分院檢察署檢察長駁回再議之處分（95年度上聲議字第1116號）
，聲請交付審判，本院裁定如左：
    主  文
聲請駁回。
    理  由
一、聲請人原告訴謂：被告丙○○係臺中市澄清醫院之醫師，被
    告乙○○為該醫院之護士，均為從事醫療業務之人，茲因聲
    請人甲○○之父親莊啟南於民國91年7月10日因自高空墜落
    撞擊地面致受有傷害，而由埔里基督教醫院轉送臺中澄清醫
    院就醫，當日住進加護病房，至91年7月15日轉至普通病房
    ，91年7月17日接受右上肢骨折內固定術，術後病情稍有好
    轉，只是脖子一直無法挺直。同年月23日上午8時許莊啟南
    之前妻葉淑媛至醫院探望時，無法叫醒莊啟南，而丙○○醫
    師巡房時只詢問護士關於病人之情形後，隨即囑咐葉淑媛去
    辦理出院手續，待葉淑媛辦妥手續返回病房時，發覺莊啟南
    口吐白沬、全身發黑、呼吸急促、聲音異常，醫院始進行檢
    查，發現顱內出血而立即開刀，惟莊啟南仍於同年月24日23
    時41分許不治死亡，因認被告丙○○、乙○○涉有刑法第27
    6條第2項之業務過失致死罪嫌。
二、臺灣臺中地方法院檢察署檢察官以：本件經送請行政院衛
    生署醫事審議委員會鑑定結果，認「莊啟南先生之案由，從
    91年7月10日急診住院後住進加護病房，嚴密觀察，控制顱
    內高壓、腦水腫，於病情穩定後轉至普通病房，並治療骨折
    至91年7月23日為止均符合醫療常規，沒有疏失。」（參行
    政院衛生署以94年5月24日衛署醫字第0940209292號函送之
    醫事審議委員會第0000000號鑑定書），其後經第二次送請
    鑑定結果，認「(一)依照醫療常規，病人轉送到臺中澄清醫院
    時，昏迷指數為6分（E2M4VE），於急診處完成抽血、胸部
    Ｘ光及心電圖檢查，備血，臉部傷口縫合，給予靜脈注射及
    降顱內壓藥物治療後，住進加護病房觀察為適當之處置。且
    依91年7月10日埔里基督教醫院電腦斷層之結果，為微量硬
    腦膜下出血及微量的腦內出血，並不需要採取手術治療。臺
    中澄清醫院所採取的治療，為加護病房嚴密觀察並給予呼吸
    支持及降顱內壓藥物治療，此為適當之處置。病人經治療後
    亦逐漸恢復正常，意識恢復清醒，足見以上之處置為正確且
    符合醫療常規。(二)最有可能之原因為延遲性顱內出血，或外
    傷性偽動脈瘤破裂。」（參行政院衛生署以95年7月10日衛
    署醫字第0950211270號函送之醫事審議委員會第0000000號
    鑑定書），足證被告二人就關於被害人莊啟南之醫療護理歷
    程，並無違反注意義務之過失，且被害人莊啟南於91年7月2
    3日病情惡化，極有可能係源於延遲性顱內出血，致傷重不
    治死亡，況參以被害人莊啟南於受傷後第13天始行惡化之情
    形，係甚為罕見之病例，亦據鑑定意見如上，此誠非被告二
    人或其他醫護人員所得以事前預見，此即欠缺過失要素，
    證人即澄清醫院主治醫師黃榮彬結證稱：「莊啟南當時昏迷
    ，在埔里基督教醫院已完成氣管插管，生命現象血壓、脈博
    尚穩定，看了電腦斷層掃描片參照病歷紀錄記載片子應該是
    基督教醫院所作的片子，發現病患腦內有硬腦膜下出血現象
    ，前額部分還有小塊疑似腦內出血，我的處置有例行抽血、
    胸部Ｘ光、心電圖、備了四袋血、注射了250CC降腦壓的藥
    、患者臉部傷口縫合、並轉送加護病房，急診時會診神經外
    科醫生丙○○，到加護病房後由丙○○接手，因為當時Ｘ光
    片顯示硬腦膜下出血，程度上不一定每一件都要開刀，要到
    何程度須開刀由神經外科主治醫生決定，如果腦部壓迫情況
    不嚴重的話盡可能觀察就好，並不是都要開刀，因為開了可
    能有後續傷害產生，依據我現在看的斷層掃描片，病患右側
    硬腦膜下出血，依出血所佔據面積範圍比例應該不十分嚴重
    ，出血並不廣泛，出血厚度推估應該是0.2到0.3公分的寬度
    ，5張片子的高度是5公分，計算血量體積0.2乘以5公分，長
    度推估是約為5公分，25乘以0.2公分，出血量應該在5到10C
    C，以此出血量潑在腦右側內側壓力並不大，且病患腦中線
    未偏移，因為一般腦出血會壓迫到腦中線偏移進而壓迫到腦
    幹而有生命之虞，依病患情形我判斷病患在當時不用開刀，
    只須到加護病房。電腦斷層掃描不比一般量血壓是定時例行
    檢查，所以要決定要做電腦斷層掃描的依據，是病患意識變
    差或經治療無明顯改善，只要患者意識越來越清楚病症有改
    善，看進步情況，如果完全恢復就不再做」等語，益證被害
    人莊啟南經轉送澄清醫院當時，傷勢尚未達進行開顱手術之
    必要，被告丙○○於上開時地之判斷及醫療處置並未違背醫
    療常規，況被害人莊啟南於轉院前之同日16時50分許，已在
    埔里基督教醫院完成電腦斷層掃描，嗣於同日18時40分許，
    即轉送澄清醫院，期間不到2小時，病況無明顯差異，顯無
    再進行電腦斷層掃描之重復醫療處置之必要，何況被害人莊
    啟南歷經10餘日之住院觀察治療，有逐步恢復之跡象，其後
    係因高度可能性之延遲性顱內出血發生死亡結果，縱然重復
    進行電腦斷層掃描亦無從避免此項結果之發生，顯亦欠缺過
    失要素，而無從科以過失罪責。
三、聲請人聲請再議略以：本件聲請人之父親莊啟南於受傷後第
    13天才惡化固為罕見之病例，但如被告丙○○醫師能以醫療
    儀器檢查莊啟南之頭部、頸椎部，當能診斷出莊啟南之顱內
    出血及頸部嚴重受傷之情形，早日治療，莊啟南也不致枉死
    。被告乙○○為護士，僅聽從看護說莊啟南在睡覺，不要吵
    他，即未詳細注意莊啟南之病情，顯有失職而涉有過失，原
    檢察官並未對被告丙○○、乙○○施以測謊之鑑定，遽採信
    其言，而為不起訴之處分，尚有未當。
四、臺灣高等法院臺中分院檢察署檢察長以：本件被告二人是否
    涉有醫療之過失？經二次送行政院衛生署醫事審議委員會鑑
    定，第一次鑑定係以莊啟南從91年7月10日至同年月24日下
    午11時41分死亡之過程為鑑定，此一期間莊啟南由昏迷指數
    為E2M5VT，逐漸恢復至E3M6V5，並於91年7月15日轉至普通
    病房，91年7月16日病人開始可以進食，91年7月17日接受上
    肢骨折內固定術，術後病情穩定，病人意識清楚，以上鑑定
    乃根據病歷及卷證資料而為鑑定，醫院已盡之責任符合醫療
    常規，沒有疏失。莊啟南病情惡化，乃91年7月23日11時30
    分發生意識喪失情形，醫院即作緊急措施，並未發現醫療疏
    失或延誤。第二次鑑定係就莊啟南突然發生意識喪失，而為
    鑑定醫院作緊急開顱手術有無涉有過失？經鑑定臺中澄清醫
    院所採取的治療，為加護病房嚴密觀察並給予呼吸支持及降
    顱內壓藥物治療，為適當之處置，發生惡化，手術失敗死亡
    ，最有可能之原因為延遲性顱內出血，或外傷性偽動脈瘤破
    裂，醫院之處置為正確且符合醫療常規，被告等並無過失可
    言。聲請人請求對被告等施以測謊之鑑定，但以上之鑑定，
    已詳載於莊啟南之病歷資料，並無再就被告等施以測謊之必
    要，原檢察官就此調查已臻詳盡，原處分並無違誤，聲請人
    執此指摘原處分不當，為無理由。
五、本件聲請交付審判意旨略以：莊啟南自91年7月10日即轉
    送至澄清醫院，歷經十三日，被告丙○○醫師竟未能診斷出
    其有顱內出血之現象，足見其有重大過失，被告丙○○稱
    其於莊啟南轉診至澄清醫院後，其已看過斷層掃描片子，已
    知莊啟南腦部有出血症狀，其竟疏未再為莊啟南做腦部斷層
    掃描，以追蹤腦部出血情形，而僅依賴查房來認定莊啟南並
    無顱內出血之情形，其行為顯有過失，莊啟南於91年7月
    23日上午之身體狀況為何，看護有無到庭證明其有無說莊啟
    南正在熟睡中，對被告二人是否成立犯罪關係至為重大，檢
    察官竟未予傳訊，也未說明理由，被告乙○○謂其於91年
    7月23日上午9時30分為莊啟南量血壓時，莊啟南人醒著，其
    所述與葉淑媛稱該日上午叫不醒莊啟南之情形迥異，故應對
    被告乙○○施予測謊鑑定，被告丙○○經葉淑媛告知莊啟
    南口吐白沫，情況緊急，居然延誤半小時才開刀（丙○○口
    頭卸責稱須有莊啟南之法定家屬簽手術同意書才可，但聲請
    人當時人在埔里，無法及時趕來，故等被告丙○○改變心意
    同意由莊啟南之前妻葉淑媛簽同意書時，已延誤半小時），
    喪失最佳搶救時機等理由。認為本件有交付審判續為調查之
    必要。
六、按告訴人不服上級法院檢察署檢察長或檢察總長認再議為無
    理由而駁回之處分者，得於接受處分書後十日內委任律師提
    出理由狀，向該管第一審法院聲請交付審判；法院認為交付
    審判之聲請不合法或無理由者，應駁回之；法院為前項裁定
    前，得為必要之調查；刑事訴訟法第258條之1第1項、第258
    條之3第2項前段、第3項分別定有明文。次按刑事訴訟法第
    258條之1第1項，乃係對於「檢察官不起訴或緩起訴裁量權
    」制衡之一種外部監督機制，此時法院僅在就檢察官所為不
    起訴或緩起訴處分是否正確加以審查，以防止檢察機關濫權
    ，依此立法精神，法院就聲請交付審判案件之審查，所謂「
    得為必要之調查」，其調查證據之範圍，自應以偵查中曾顯
    現之證據為限，不可就告訴人新提出之證據再為調查，亦不
    可蒐集偵查卷以外之證據；又依刑事訴訟法第260條對於不
    起訴處分已確定者得再行起訴之規定，其立法理由說明，本
    條所謂不起訴處分已確定者，係包括「聲請法院交付審判復
    經駁回者」之情形在內，則法院就聲請交付審判案件之審查
    ，所謂「得為必要之調查」，其調查證據範圍，自更應以偵
    查中曾顯現之證據為限，不得就告訴人新提出之證據再為調
    查，亦不可蒐集偵查卷以外之證據，否則，將與刑事訴訟法
    第260條之再行起訴規定，混淆不清，合先敘明。
七、本院審核結果認為：被告丙○○於被害人莊啟南轉診至澄
    清醫院後，未再對莊啟南施予腦部斷層掃描檢查，且未診斷
    出莊啟南顱內有出血之現象，是否有過失情形，業經檢察官
    兩次送請鑑定，並經行政院衛生署醫事審議委員會兩次鑑定
    無過失明確，並經證人黃榮斌醫師於檢察官偵訊中具結證述
    被告丙○○於本件醫療之判斷及處置並未違背醫療常規在卷
    。葉淑媛於93年2月22日在檢察官偵訊中陳稱：「醫院巡
    房我有向醫院說莊啟南一直在睡覺，但莊啟南之情況看起來
    就像在睡覺，所以醫院之醫師也沒有做特別之處置」（參他
    卷第25頁筆錄），於93年6月15日在檢察官偵訊中再稱：「
    當天他在昏睡，我問看護，看護說前一天，有三位師父跟他
    聊天聊的很晚，叫我不要吵他，我去時有遇到醫師及護士來
    ，醫生有問我，我跟醫生說他都叫不醒，但看起來沒有什麼
    異狀」（參他卷第48頁筆錄）。依葉淑媛所述，可知莊啟南
    於91年7月23日上午醫生護士巡房時，外觀看起來係在熟睡
    狀態，沒有任何異狀，看護曾對葉淑媛說前一晚莊啟南與三
    位師父聊的比較晚，亦即較累較晚睡，請葉淑媛不要吵他。
    茲看護會對葉淑媛講該些話，其用意係怕他人吵了莊啟南的
    睡眠，故於被告丙○○、乙○○巡房時，看護自有可能會對
    渠二人做同樣之建議，又莊啟南於91年7月22日晚上，猶可
    與三位師父聊到很晚，翌日上午醫生護士巡房時，也未發現
    任何異狀，是以被告二人未對之做特別處理，並無何過失之
    處。被告乙○○於檢察官偵訊中供稱：「上午9點我去對
    莊啟南做療時他醒著，當時他狀況清醒，我有幫他量血壓14
    0\100、心跳88、體溫：36.8、呼吸21、發藥給他」（參他
    卷第34頁筆錄），此與莊啟南病歷資料中之該日上午9時意
    識與生命象徵紀錄表之記載互核大致相符，而該頁意識與生
    命象徵紀錄表（參莊啟南病歷或他卷第33頁）上尚有7月20
    日、21日、22日、24日之紀錄，曲線連接，看不出有插入偽
    造之情形，從而，被告乙○○所言應堪採信，本院因認並無
    對被告乙○○施予測謊鑑定之必要。醫院對患者施予手術
    ，屬嚴重之侵入性治療，危險性很高，是以施行手術前，醫
    院均會徵求本人或家屬之同意，並簽立同意書，此乃眾所皆
    知之事，本件被告丙○○欲對莊啟南施予開顱之重大手術，
    自更須徵得家屬之同意，而當時雖有葉淑媛在場，惟其係莊
    啟南之前妻，與莊啟南無任何法律上之關係，醫院立場等候
    聲請人到場簽立同意書，並無何違背常規之處，而醫院亦知
    病人情況緊急，必須盡速醫治，後來遂權宜由葉淑媛簽立手
    術同意書，亦屬已盡處理緊急事件之所能，反之，若被告丙
    ○○未得莊啟南家屬簽立同意書即進行開顱手術，結果還是
    一樣不治時，家屬會原諒嗎？會不據以追究責任嗎？綜上，
    本院認本件偵查中顯現之證據，檢察官並無未調查之處，此
    經本院調取該案卷核閱明確，本院亦未能就偵查中未曾顯現
    之證據另為調查。綜合前述，聲請人交付審判之聲請，為無
    理由，應依刑事訴訟法第258條之3第2項前段，裁定如主文
    。
中    華    民    國    95    年    10    月    31    日
                        臺灣臺中地方法院刑事第十三庭
                            審判長法  官  陳慧珊
                                  法  官  許月馨
                                  法  官  李秋娟
上為正本係照原本作成
不得抗告。
                                  書記官  吳慕先
中    華    民    國    95    年    10    月    31    日


司法院資訊處製作；財團法人民間司法改革基金會備份。
